【裁判字號】    92,訴,1249
【裁判日期】    921112
【裁判案由】    違反稅捐稽徵法等
【裁判全文】
臺灣臺北地方法院刑事判決                        九十二年度訴字第一二四九號
    公  訴  人  臺灣臺北地方法院檢察署檢察官
    被      告  甲○○  男  五.
         （原名黃文慶）
右列被告因違反稅捐稽徵法等案件，經檢察官聲請以簡易判於處刑（九十二年度偵緝
字第六六一號），本院受理後（九十二年簡字第二二五八號），認為不宜以簡易判決
處刑，改以通常程序審理，嗣於準備程序進行中，被告就被訴事實為有罪之陳述，經
合議庭裁定進行簡式審判程序，判決如左：
    主  文
甲○○幫助納稅義務人以不正當方法逃漏稅捐，處有期徒刑參月，如易科罰金，以參
佰元折算壹日。緩刑貳年。
    事  實
一、緣於民國八十七年間振展玻璃企業有限公司（下簡稱振展公司，址設台北縣新店
    市○○路○段四十二巷二號二樓）將其所承攬之中正機場第二期航站工程轉包予
    李振清承作（已死亡），並由李振清將其中部分工程轉包予甲○○承攬，甲○○
    明知振展公司並未僱用洪宇陞於該公司任職，且洪宇陞於八十七年間均未曾向該
    公司受領任何薪資，竟基於幫助振展公司逃漏營利事業所得稅及行使業務登載不
    實文書之犯意，於八十八年間某日，於其業務上作成之工資表上虛偽填載「洪宇
    陞二十萬」等字樣，以表示該員確實曾在振展公司任職並應予核發薪資二十萬元
    之意思，並持上開不實文書向振展公司不知情之會計人員行使，由其據以製作八
    十七年度各類所得扣繳暨免扣繳憑單，並於八十八年間據此向財政部台灣省北區
    國稅局新店稽徵所申報振展公司八十七年度之營利事業所得稅，致使稅捐稽徵機
    關陷於錯誤，短徵振展公司營利事業所得稅，幫助振展公司以此不正之方法逃漏
    八十七年度營利事業所得稅五萬元，並足以生損害於洪宇陞之財產權益及稅捐稽
    徵機關核課營利事業所得稅之正確性。嗣因洪宇陞接獲八十七年度各類所得扣繳
    暨免扣繳憑單後發覺有異，向財政部台灣省北區國稅局基隆分局提出檢舉，函請
    財政部台灣省北區國稅局新店稽徵所查核後，始查知上情。
二、案經台灣省北區國稅局新店稽徵所函請臺灣臺北地方法院檢察署檢察官偵查並聲
    請簡易判決處刑，本院受理後，認為不宜以簡易判決處刑，改以通常程序審理，
    嗣於準備程序進行中，被告先就被訴事實為有罪之陳述，經裁定進行簡式審判程
    序。
    理  由
一、訊據被告甲○○對於右揭虛偽填載工資表以供振展公司報稅之犯行於本院審理中
    坦承不諱，並經證人簡富鎰於偵查中證述甚詳，且有切結書、臨時工資表、工資
    計算表及財政部台灣省北區國稅局新店稽徵所於九十二年八月二十一日所函送之
    振展公司八十七年度營利事業所得稅結算申報核定通知書、各類所得扣繳暨免扣
    繳憑單附卷可證；而被告交付工資表予振展公司據以製作不實登載之各類所得扣
    繳暨免扣繳憑單及結算申報書持向財政部臺灣省北區國稅局新店稽徵所，以申報
    振展公司八十七年度之營利事業所得稅，逃漏該年度營利事業所得稅五萬元之事
    實，亦有財政部台灣省北區國稅局新店稽徵所九十二年九月二十三日北區國稅新
    店一字第○九二一○二○五七○號函一件在卷可憑，足徵被告之自白與事實相符
    ，應堪已採信。本件事證明確，被告犯行堪以認定。
二、查被告甲○○明知洪宇陞並非振展公司之員工，竟於其業務上所製作之臨時工資
    表，虛偽填載不實之內容，並經振展公司之會計人員持以製作該公司八十七年度
    營利事業所得稅結算申報書及綜合所得稅扣繳暨免扣繳憑單，顯屬幫助振展公司
    逃漏稅捐，核其所為，係犯刑法第二百十六條、第二百十五條之行使業務登載不
    實文書罪、稅捐稽徵法第四十三條第一項幫助納稅義務人以不正方法逃漏稅捐罪
    。公訴人起訴書雖認被告係犯稅捐稽徵法第四十一條納稅義務人以不正方法逃漏
    稅捐罪，惟營利事業所得稅之納稅義務人為營利事業，此觀所得稅法第三條規定
    自明，本件被告並非振展公司之負責人，自非營利事業所得稅之納稅義務人，自
    無犯稅捐稽徵法第四十一條之可言（亦無商業會計法之問題），且經蒞庭檢察官
    當庭更正此部分起訴之法條為同法第四十三條第一項（參見九十二年九月四日準
    備程序筆錄），本院自毋庸再行變更起訴法條，附此敘明。又被告登載不實之低
    度行為應為行使之高度行為吸收，不另論罪。又被告所犯上開二罪間，有方法結
    果之牽連關係，為牽連犯，依刑法第五十五條之規定，從一重之幫助納稅義務人
    以不正方法逃漏稅捐罪處斷。爰審酌被告前無犯罪前科，此有臺灣高等法院被告
    全國前案紀錄錶在卷足憑，素行尚稱良好，犯罪動機、目的、手段、使納稅義務
    人振展司逃漏稅捐之金額甚微、及犯罪後坦承犯行，頗知悔悟之態度等一切情狀
    ，量處如主文所示之刑，並諭知易科罰金之折算標準，以示儆懲。另被告行為後
    ，刑法第四十一條業於九十年一月十日修正公布施行，於同年一月十二日生效，
    該法第四十一條第一項前段將得易科罰金之範圍由「犯最重本刑為三年以下有期
    徒刑以下之刑之罪」修正擴大為「犯最重本刑為五年以下有期徒刑以下之刑之罪
    」，更有利於被告，應依刑法第二條第一項前段之規定，適用裁判時之法律即刑
    法第四十一條第一項前段，附此敘明。末查，被告前未曾受有期徒刑以上刑之宣
    告，有台灣高等法院被告全國前案紀錄表一件在卷可稽，其因一時失慮，偶罹刑
    典，經此偵審程序併科刑之判決後，應知警惕而無再犯之虞，本院因認暫不執行
    其刑為當，予以宣告緩刑二年，用啟自新。
據上論結，應依刑事訴訟法第四百五十二條、第二百九十九條第一項前段、第二百七
十一條之一第一項，稅捐稽徵法第四十三條第一項，刑法第十一條前段、第二條第一
項前段、第二百十六條、第二百十五條、第五十五條、第四十一條第一項前段、第七
十四條第一款，罰金罰鍰提高標準條例第一條前段、第二條，判決如主文。
本案經檢察官黃立維到庭執行職務。
中      華      民國    九十二    年      十一        月      十二      日
                                      臺灣臺北地方法院刑事第十三庭
                                          法  官  吳  佳  薇
如不服本判決，應於判決送達後十日內，向本院提出上訴狀。
右正本證明與原本無異。
                                          書記官  許  博  為
中      華      民國    九十二    年      十一        月      十二      日
附錄本案罪科刑法條全文
中華民國刑法第二百一十五條
 (業務上文書登載不實罪)
從事業務之人，明知為不實之事項，而登載於其業務上作成之文書，足以生損害於公
眾或他人者，處三年以下有期徒刑、拘役或五百元以下罰金。
中華民國刑法第二百一十六條
 (行使偽造變造或登載不實之文書罪)
行使第二百十條至第二百十五條之文書者，依偽造、變造文書或登載不實事項或使登
載不實事項之規定處斷。
稅捐稽徵法第四十三條
 (教唆或幫助逃漏稅捐等之處罰)
教唆或幫助犯第四十一條或第四十二條之罪者，處三年以下有期徒刑、拘役或科新台
幣六萬元以下罰金。
稅務人員、執行業務之律師、會計師或其他合法代理人犯前項之罪者，加重其刑至二
分之一。
稅務稽徵人員違反第三十三條規定者，除觸犯刑法者移送法辦外，處一萬元以上五萬
元以下罰鍰。


司法院資訊處製作；財團法人民間司法改革基金會備份。
